最高法院刑事判決　　　　　　九十六年度台上字第五五三一號
上　 訴　 人　 台灣高等法院檢察署檢察官
上訴人即被告　 甲○○
上列上訴人等因被告殺人案件，不服台灣高等法院中華民國九十
六年七月十八日第二審判決（九十六年度上訴字第一四０五號，
起訴案號：台灣新竹地方法院檢察署九十五年度偵字第五一五０
號），提起上訴，本院判決如下：
    主  文
原判決撤銷，發回台灣高等法院。
其他上訴駁回。
    理  由
一、撤銷發回部分
本件原判決撤銷第一審判決，改判仍論處上訴人即被告甲○○殺
人罪刑，固非無見。
惟按證據雖已調查而其內容尚未明瞭者，即與未經調查無異，如
遽行判決，仍屬應於審判期日調查之證據未予調查，自非適法。
查被告於犯下本件殺人犯行後，於犯罪未被有偵查犯罪職權之機
關或公務人員發覺前，於警方詢問被害人之行蹤時，向警員鍾昇
明自首殺害洪乙汝，同時接受警員之詢問並製作筆錄，爰依刑法
第六十二條之規定，減輕其刑等情，雖已據原判決說明其理由，
然檢察官上訴意旨以本件承辦員警徐榮勝、鍾昇明、蔡和泰於其
民國九十五年八月三十一日所製作之搜索經過及結果陳報書內，
係載明「經警方循線查知嫌疑人甲○○涉有重嫌後，通知劉嫌到
所說明，劉嫌心虛且無法交待行蹤始坦承犯行」（見台灣新竹地
方法院檢察署九十五年度偵字第五一五０號卷第七頁、第八頁）
，倘承辦警員已認被告涉有重嫌，則被告殺害被害人之犯行，則
屬已被有偵查犯罪權人發現，原審並未傳喚承辦警員到庭查明被
告是否為自首，即逕認被告符合自首之要件，而適用刑法第六十
二條及中華民國九十六年罪犯減刑條例之規定，顯有違誤等語，
經查尚非全然無據，揆之上開說明，自有再加調查、審認之必要
。應認檢察官之上訴為有理由，有撤銷原判決發回更審之原因。
二、上訴駁回部分（甲○○上訴部分）
按刑事訴訟法第三百七十七條規定，上訴於第三審法院，非以判
決違背法令為理由，不得為之。是提起第三審上訴，應以原判決
違背法令為理由，係屬法定要件。如果上訴理由狀並未依據卷內
訴訟資料，具體指摘原判決不適用何種法則或如何適用不當，或
所指摘原判決違法情事，顯與法律規定得為第三審上訴理由之違
法情形，不相適合時，均應認其上訴為違背法律上之程式，予以
駁回。本件上訴人即被告甲○○上訴意旨略稱：本件原判決雖撤
銷第一審判決，但改判論處被告殺人，處有期徒刑貳拾年，褫奪
公權捌年。減為有期徒刑拾年，褫奪公權肆年。實際較第一審判
決之量刑為重，且被告之未與被害人家屬達成和解，是因被害人
要求新台幣（下同）一千二百餘萬元，已非被告所能負擔，原審
未給被告和解之機會即量處重刑，量刑過當云云。按刑之量定為
事實審法院之職權，茍無逾越法定本刑，且無顯失輕重有失衡平
之情形，復已於判決內說明其量刑所審酌之情狀，自不得任意指
為違法。查原審審酌被告因積欠被害人債務，屢遭追討債務無法
還款下，僅因爭執還款一事，即以麻繩勒死被害人，手段殘酷，
且未與被害人家屬達成和解，並參酌其犯罪動機、手段、目的、
方法，尚無前科紀錄，且能坦承犯行，犯後其配偶已代為償還五
十萬元債務（有借款憑證影本及新竹市農會記名支票影本各一紙
在卷可憑），犯罪所生之危害，檢察官之求刑二十年及其他一切
情狀，認檢察官以第一審判決僅量處有期徒刑十五年，量刑尚屬
過輕，執此上訴，指摘第一審判決不當，為有理由，爰量處有期
徒刑二十年，並審酌其犯罪性質，併予宣告褫奪公權八年。並以
被告犯罪時間在九十六年四月二十四日以前，所犯之罪為刑法第
二百七十一條之罪，且經自首，合乎中華民國九十六年罪犯減刑
條例第六條之減刑條件，依該減刑條例再減為有期徒刑十年，褫
奪公權四年。經查並無被告上訴意旨所指之違誤。核被告之上訴
與法律規定得為第三審上訴理由之違法情形並不相適合，應認其
上訴違背法律上之程式，予以駁回。
據上論結，應依刑事訴訟法第三百九十七條、第四百零一條、第
三百九十五條前段，判決如主文。
中　　華　　民　　國　九十六　年　　十　　月　 十八　 日
                      最高法院刑事第四庭
                          審判長法官  莊　登　照
                                法官  黃　一　鑫
                                法官  林　秀　夫
                                法官  徐　昌　錦
                                法官  許　錦　印
      本件正本證明與原本無異
                                      書  記  官
中　　華　　民　　國　九十六　年　　十　　月  二十三  日
                                                      V
